臺灣新北地方法院板橋簡易庭民事簡易判決
109年度板簡字第2527號
原      告  李豐裕  
被      告  林志鴻  
訴訟代理人  吳忠德律師
上列當事人間請求給付價金事件，本院於中華民國111 年4 月21
日言詞辯論終結，判決如下：
    主      文
原告之訴駁回。
訴訟費用新臺幣伍仟壹佰捌拾元由原告負擔。
    事實及理由
一、原告起訴主張：原告於民國100年10月20日將其對羅莎飲料
    科技有限公司（下稱羅莎公司，現更名為台灣艾諾特生物科
    技股份有限公司，下稱艾諾特公司）之出資額新臺幣（下同
    ）475,000元（下稱系爭出資額）轉讓被告（下稱系爭出資
    額轉讓），被告迄未給付系爭出資額之價金。爰先位依買賣
    或不當得利之法律關係，請求法院擇一命被告給付475,000
    元及法定遲延利息；備位依依民法第244條第1項、第2項，
    請求確認系爭出資額之轉讓無效。並先位聲明：被告應給付
    原告475000元，及自支付命令送達日起至清償日止，按週年
    利率百分之5計算之利息；備位聲明：確認系爭出資額之轉
    讓無效，系爭出資額轉讓登記應予撤銷，系爭出資額回復為
    原告所有。
二、被告則以：否認兩造就系爭出資額轉讓有買賣契約之約定，
    另兩造已達成無償轉讓系爭出資額之合意，非無法律上原因
    ，是原告先位依買賣或不當得利之法律關係請求被告給付系
    爭出資額之對價及法定遲延利息，均無理由。又本件與民法
    第244條第1項、第2項之要件不符等語置辯。並聲明：原告
    之訴駁回。
三、不爭執之事項：
　　原告曾於100 年10月20日將其對羅沙公司（現更名為艾諾特
　  公司）之股東出資475,000 元（下稱系爭出資額）轉讓與被
　  告（見支付命令卷第7 頁）。
四、主要爭點
㈠、原告依買賣價金請求權、不當得利請求權，擇一請求被告給
    付475,000元，有無理由？
　⒈買賣價金請求權部分
　  當事人主張有利於己之事實者，就其事實有舉證之責任，民
    事訴訟法第277條本文定有明文。原告固提出羅莎公司股東
    同意書為證（見支付命令卷第7頁，下稱系爭同意書），惟
    依系爭同意書，僅羅莎公司當時股東同意系爭出資額轉讓一
    事，但未能證明兩造間存有被告就系爭出資額轉讓應給付原
    告若干價金等買賣之法律關係存在，衡以轉讓公司出資之原
    因除基於買賣契約外，亦可能基於贈與或利益第三人契約等
    其他債權契約，或單純為股東出資額之調度、安排。原告復
    未提出兩造間就系爭出資額轉讓之買賣契約等事證，依舉證
    責任分配之原則，因認兩造間就系爭出資額轉讓並無買賣契
    約，原告依買賣之法律關係請求被告給付價金，自屬無據。
  ⒉不當得利請求權部分
　①按不當得利所稱之「無法律上之原因」，係指欠缺給付目的
    而言。如給付係為一定目的而對他人之財產有所增益，此種
    給付目的通常係基於當事人間之合意，在客觀上即為給付行
    為之原因。是當事人間之給付若本於其等間之合意而為之，
    即難謂其給付為無法律上之原因（最高法院98年度台上字第
    1913號判決）。又主張不當得利請求權存在之當事人，對於
    不當得利請求權之成立，應負舉證責任，即應證明他方係無
    法律上之原因而受利益，致其受有損害。如受利益人係因給
    付而得利時，所謂無法律上之原因，係指給付欠缺給付之目
    的。故主張該項不當得利請求權存在之當事人，應舉證證明
    該給付欠缺給付之目的（最高法院103年度台上字第2198號
    判決）。本件原告主張將系爭出資額轉讓給被告，為給付型
    不當得利，依前揭說明，應由主張不當得利請求權之原告，
    就系爭出資額之轉讓欠缺給付目的之事實，負舉證責任，合
    先敘明。
  ②查，原告於100年10月20日將系爭出資額轉讓與被告，有系爭
    同意書可稽（見支付命令卷第7頁），觀諸系爭同意書申請
    事項股東出資轉讓欄位記載：...茲同意本公司原股東李豐
    裕（即原告）出資480,000元，分別讓由林志鴻（即被告）
    承受475,000元，張祐榮承受5,000元；另原股東出資20,000
    元，讓由張佑榮承受等內容，原告與訴外人蕭桂煌亦均於系
    爭同意書「退出股東處」簽名表示同意將對羅莎公司之出資
    額轉讓，有系爭同意書可稽（見支付命令卷第7頁），堪認
    原告就系爭出資額轉讓與被告達成合意，並基於該等合意為
    系爭出資額轉讓，足證原告所為系爭出資額轉讓之給付並未
    欠缺給付目的，非無法律上原因，原告復未舉證系爭出資額
    之轉讓無法律上原因，依前揭說明，應認系爭出資額之轉讓
    係基於兩造間之合意，有法律上之原因，與不當得利請求權
    之要件不符，原告依不當得利請求權請求被告給付系爭出資
    額之價金，核屬無據。
　⒊綜上，原告不得依買賣價金請求權請求被告就系爭出資額轉
    讓給付價金，亦不得依不當得利請求權請求被告返還利益，
    即原告先位請求，均無理由。
㈡、原告依照民法244條第1項、第4項聲請撤銷系爭出資額轉讓，
    並回復為原告所有，有無理由？
　　按債務人所為之無償行為，有害及債權者，債權人得聲請法
    院撤銷之；債權人依第1項規定聲請法院撤銷時，得並聲請
    命受益人或轉得人回復原狀。但轉得人於轉得時不知有撤銷
    原因者，不在此限，民法第244條第1項、第4項固有明文。
    原告備位主張被繼承人林榮濱為原告之債務人，系爭出資額
    轉讓為林榮濱對被告無償之贈與云云（見本院卷第99頁），
    惟原告未提出任何事證證明其為林榮濱之債權人，且縱系爭
    出資額轉讓時林榮濱對原告存有債務，系爭出資額轉讓乃原
    告將系爭出資額轉讓與被告，形式上非由林榮濱將系爭出資
    額轉讓與被告，而有害及原告之債權，原告備位之主張之事
    實即與民法第244條第1項、第4項撤銷權之要件有間，當無
    確認系爭出資額轉讓無效之餘地，其備位之請求，均屬無據
    。
五、綜上所述，兩造就系爭出資額轉讓已達成合意，原告所為系
    爭出資額轉讓非欠缺給付目的而無法律上原因，原告復未舉
    證兩造間有買賣之合意，本件亦不符民法第244條第1項請求
    撤銷無償行為之要件。從而，原告先位依買賣價金請求權、
    不當得利請求權請求被告給付價金或返還利益，及備位依民
    法第244條第1項、第4項請求撤銷系爭出資額轉讓及回復系
    爭出資額之登記，並確認系爭出資額轉讓無效，均無理由，
    應予駁回。
六、本件事證已明，兩造其餘攻擊、防禦方法及舉證，經核於判
    決結果無影響，爰不逐一論列。
七、訴訟費用負擔之依據：民事訴訟法第78條。本件訴訟費用額
    ，依後附計算書確定如主文所示金額。
中    華    民    國   111   年     4    月     29    日
                  臺灣新北地方法院板橋簡易庭
                             法  官  吳孟竹
      計    算    書
項        目          金      額（新臺幣）      備    註
第一審裁判費               5,180元
合        計               5,180元
以上正本係照原本作成。
如不服本判決，應於送達後20日內，向本院提出上訴狀並表明上
訴理由，如於本判決宣示後送達前提起上訴者，應於判決送達後
20日內補提上訴理由書（須附繕本）。
如委任律師提起上訴者，應一併繳納上訴審裁判費。
中    華    民    國   111    年     4    月    29    日
                              書記官  呂亞馨